【裁判字號】    99,家聲,434
【裁判日期】    991228
【裁判案由】    給付扶養費
【裁判全文】
臺灣臺中地方法院民事裁定  99年度家聲字第434號
聲  請  人  巫正田
相  對  人  孫慧喬
代  理  人  孫永仁
上列當事人間聲請給付扶養費事件，本院裁定如下：
    主  文
相對人應自本裁定確定之日起，至未成年子女孫宇辰成年之日止
，按月於每月10日前給付聲請人關於未成年子女孫宇辰扶養費新
臺幣玖仟貳佰捌拾伍元。如有遲誤一期履行，其後之給付視為亦
已到期。
程序費用由相對人負擔。
    理  由
壹、聲請意旨略以：
一、聲請人與相對人無婚姻關係，然相對人自聲請人受胎而於民
    國96年12月21日產下未成年子女孫宇辰，嗣孫宇辰經聲請人
    於98年12月29日認領，孫宇辰權利義務之行使或負擔由聲請
    人與相對人共同任之，惟相對人均曾未負擔孫宇辰之扶養費
    。
二、依行政院主計處臺灣地區家庭收支調查報告98年度臺中縣市
    民每月平均支出計算孫宇辰每月之扶養費，爰依非訟事件法
    第127條之規定，請求相對人自本裁定確定之日起，至未成
    年子女孫宇辰成年之日止，按月於每月10日前給付聲請人關
    於未成年子女孫宇辰扶養費新臺幣（下同）20,000元，如有
    遲誤1期履行，其後之給付視為亦已到期等語。
貳、相對人則以：
一、相對人並非未扶養未成年子女孫宇辰，於98年11月前均係由
    相對人照顧孫宇辰。且相對人仍於中山醫學大學就讀，須自
    行負擔學費，無法負擔聲請人之前開請求。
二、聲請人為公司股東，有房產，其經濟條件優於相對人，且聲
    請人要子女監護權，又要子女扶養費，並不適當等語，資為
    抗辯。
參、按法院依民法第1055條之規定，為酌定、改定或變更時，得
    命交付子女、未行使或負擔權利義務之一方與未成年子女會
    面交往之方式與期間、給付扶養費、交付身分證明文件或其
    他財物，或命為相當之處分，並得訂定必要事項；前項扶養
    費之給付，法院得依聲請或依職權，命為一次給付或分期給
    付；分期給付遲誤一期履行者，其後之期間視為亦已到期，
    非訟事件法第127條第1項、第2 項定有明文。另上開法條所
    定扶養費請求之主體為非訟事件之當事人（父母），並非未
    成年子女，而具有法定程序擔當（或程序遂行權）之性質，
    此與民法第1114條第1 款所定直系血親相互間互負扶養義務
    者不同，後者應由扶養權利人（未成年子女）向扶養義務人
    （父母）請求給付扶養費，非扶養權利人不得為請求（最高
    法院91年度台上字第2554號判決、94年度台抗字第364 號裁
    定意旨參照）。而前開規定於非婚生子女經認領時，有關對
    於未成年子女權利義務之行使或負擔事件，準用之，同法第
    130條亦有明文。次按扶養之方法，由當事人協議定之，當
    事人不能協議時，由親屬會議定之，但扶養費之給付，當事
    人不能協議時，由法院定之；負扶養義務者有數人，而其親
    等同一時，應各依其經濟能力分擔義務，民法第1120條、第
    1119條分別著有規定。查：
一、聲請人與相對人無婚姻關係，然相對人自聲請人受胎而於96
    年12月21日產下未成年子女孫宇辰，嗣孫宇辰經聲請人於98
    年12月29日認領，然未約定孫宇辰權利義務之行使或負擔等
    事實，有戶籍謄本在卷可證，自堪信為真實。而孫宇辰自98
    年10月起均由聲請人交給聲請人之母照顧，且扶養費用均由
    聲請人負擔，相對人並未負擔等事實，亦據證人巫陳淑結證
    明確（見本院99年11月12日訊問筆錄），則聲請人依前開規
    定聲請相對人給付關於未成年子女孫宇辰之扶養費，自屬有
    據。
二、聲請人為高職畢業，於私人公司擔任機械維修工作，每月收
    入平均為33,000元；相對人目前於大學就讀，擔任醫院護士
    每月收入平均為40,000元等事實，為兩造所不爭（見本院99
    年12月6日訊問筆錄），自堪信為真實。又聲請人名下有投
    資3筆、汽車1輛，財產總額為823,580元，98年度所得給付
    總額為549,800元；相對人名下有汽車1輛，98年度所得給付
    總額為585,582元，有稅務電子閘門財產所得調件明細表在
    卷可證，亦堪信為真實。故本院審酌受扶養之未成年子女孫
    宇辰之需要，與負扶養義務者即聲請人與相對人之前開經濟
    能力、工作、所得等及孫宇辰實際由聲請人負責照顧，聲請
    人所付出之勞力、心力亦非不可評價為扶養費之一部等情，
    因認聲請人與相對人應依1比1之比例分擔未成年子女孫宇辰
    之扶養費。
三、孫晉丞目前居住於臺中縣，有戶籍謄本在卷可憑，亦堪信為
    真實。則參酌行政院主計處編印之臺灣地區家庭收支調查報
    告，臺中縣民98年度每戶平均非消費支出為147,337元，消
    費支出為643,684元，平均每戶人數為3.55人，則每人每月
    支出為18,569元（元以下4捨5入）。徵之前開行政院主計處
    每年發布之『家庭收支調查報告』中，經常性支出包括消費
    性支出及非消費性支出，其項目已經包括食衣住行育樂及保
    險等生活範圍，係目前較能正確反映國民生活水準之數據，
    且係不分成年人與未成年人一般日常生活之消費支出，並以
    未成年子女孫宇辰目前日常居住重心之區域即臺中縣之家庭
    收支調查報告內容為標準，應客觀可採。從而，相對人即應
    負擔未成年子女孫宇辰每月之扶養費，以9,285元（計算方
    式為：18,569元÷2＝9,285元，元以下4捨5入）為適當。
四、扶養費乃維持受扶養權利人生活所需之費用，其費用之需求
    係陸續發生，而在行使負擔子女權利義務之一方，其支出亦
    屬繼續性之給付，並非一次給付；但如父母之一方或雙方過
    去即有惡意不給付之行為，可預見其將來有到期不履行之虞
    ，則例外採用一次給付之方式，應較符合其債務之本旨。是
    本件自仍應以分期給付為原則，而本件除無其他特別情事足
    資證明有命扶養義務人一次給付之必要外，命扶養義務人一
    次給付鉅額之扶養費用總數亦不可能，是本件爰依前開非訟
    事件法之規定，命相對人分期按月於每月10日前給付前開未
    成年子女之扶養費用。
五、又因按月給付之金額不高，為恐日後相對人有拒絕或拖延之
    情，而不利子女孫宇辰之利益，爰依前開規定併定分期給付
    遲誤一期履行者，其後之給付視為亦已到期，而判決如主文
    第1項所示。
六、綜上所述，聲請人請求相對人應自本件裁定確定之日起，至
    未成年子女孫宇辰成年之日止，按月於每月10日前給付聲請
    人關於未成年子女孫宇辰之扶養費9,285元，為有理由，應
    予准許。至聲請人逾此部分之請求，雖無理由，但此屬本院
    依職權酌定其數額，爰不另予駁回。
肆、依非訟事件法第122條第3項前段，裁定如主文。
中    華    民    國    99    年    12    月    28    日
                  家事法庭    法  官  陳和
以上為正本係照原本作成。
如對本裁定抗告須於裁定送達後10日內向本院提出抗告狀（須附
繕本）。
中    華    民    國    99    年    12    月    28    日
                              書記官  薛淑玲

司法院資訊處製作；財團法人民間司法改革基金會備份。
